臺灣宜蘭地方法院民事小額判決
110年度羅小字第256號
原      告  新安東京海上產物保險股份有限公司

法定代理人  陳忠鏗  
訴訟代理人  羅天君  
            林逸凱  
被      告  孔藝斐  


上列當事人間請求侵權行為損害賠償事件，本院於中華民國110
年11月8日言詞辯論終結，判決如下：
　　主　文
原告之訴駁回。
訴訟費用新臺幣壹仟元由原告負擔。
　　事實及理由
壹、程序部分
    本件被告經合法通知，未於言詞辯論期日到場，核無民事訴
    訟法第386條各款所列情形，爰依民事訴訟法第436條之23、
    第436條第2項、第385條第1項前段之規定，准原告之聲請，
    由其一造辯論而為判決。
貳、實體部分　　
一、原告主張：被告未持有普通重型機車駕照，僅領有輕型機車
    駕駛執照，竟於民國108年12月19日17時許騎乘由原告承保
    強制汽車責任險之車牌號碼000-0000號普通重型機車（下稱
    系爭普通重型機車）行經宜蘭縣五結鄉傳藝路2段與五結中
    路1段交岔路口，因闖紅燈而撞及訴外人張淑玲所騎乘之車
    牌號碼000-0000號普通重型機車，致張淑玲因而受有傷害，
    因而支出醫療費用等共計新臺幣（下同）24,940元。本件事
    故發生後，原告已依強制汽車責任保險法及保險契約賠付張
    淑玲上開損害24,940元，而被告無照駕駛已違反道路交通管
    理處罰條例第21條規定，原告自得依強制汽車責任保險法第
    29條第1項第5款之規定，在給付金額範圍內，向被保險人即
    被告代位求償。為此，爰依強制汽車責任保險法第29條第1
    項第5款規定及民法侵權行為法律關係提起本件訴訟等語。
    並聲明：被告應給付原告24,940元，及自起訴狀繕本送達翌
    日起至清償日止，按週年利率5%計算之利息。
二、被告經合法通知，未於言詞辯論期日到場，亦未提出書狀為
    任何聲明或陳述。
三、本院之判斷：
(一)查兩造就系爭普通重型機車訂有強制汽車責任保險契約，而
    被告僅領有輕型機車駕駛執照，未持有普通重型機車駕駛執
    照，仍於108年12月19日17時許，騎乘系爭普通重型機車途
    經宜蘭縣五結鄉傳藝路2段與五結中路1段交岔路口，其本應
    注意遵守燈光號誌，而依當時天候晴、日間有自然光線、柏
    油路面乾燥無缺陷、道路無障礙物、視距良好等情，並無不
    能注意之情事，竟疏未注意，違規闖紅燈通過上開交岔路口
    ，因而撞擊張淑玲所騎乘車牌號碼000-0000號普通重型機車
    ，造成張淑玲受有右側手部擦傷、左側手部擦傷、下背和骨
    盆挫傷等傷害（下稱系爭車禍），張淑玲並因受有上揭傷害
    ，而支出醫療費、就醫交通費等共計24,940元，嗣原告已依
    強制汽車責任保險法之規定，給付張淑玲強制汽車責任保險
    醫療費用保險金24,940元等情，此有醫療財團法人羅許基金
    會羅東博愛醫院108年12月27日羅博醫診字第0000000000號
    診斷證明書、羅東南大中醫診所109年6月12日診病字第0000
    號診斷證明書、全險種保批單關聯查詢、強制險醫療給付費
    用彙整表、醫療費用收據、交通費用證明書、宜蘭縣政府警
    察局羅東分局交通分隊道路交通事故當事人登記聯單、道路
    交通事故現場圖、道路交通事故調查報告表(一)、(二)、調
    查筆錄、宜蘭縣政府警察局道路交通事故初步分析研判表、
    車禍現場暨車損情形照片等為證（見本院卷第9-34、39-58
    頁），又被告對於原告上開主張之事實，已於相當期間受合
    法通知，而於言詞辯論期日未到場，亦未提出書狀作何聲明
    或陳述，依民事訴訟法第436條之23、第436條第2項、第280
    條第3項、第1項之規定，視同自認，固應堪信為真實。
(二)又「被保險人有下列情事之一，致被保險汽車發生汽車交通
    事故者，保險人仍應依本法規定負保險給付之責。但得在給
    付金額範圍內，代位行使請求權人對被保險人之請求權：五
    、違反道路交通管理處罰條例第21條或第21條之1規定而駕
    車。」強制汽車責任保險法第29條第1項第5款定有明文。本
    件原告主張兩造間訂有強制汽車責任保險契約，被告為被保
    險人，又被告未持有普通重型機車駕駛執照而駕駛系爭普通
    重型機車上路發生系爭車禍而致張淑玲受有前揭傷害，原告
    並因而支出強制汽車責任保險金等情，自得依上開規定代位
    行使張淑玲對被告之請求權等語。惟按「汽車駕駛人，有下
    列情形之一者，處6,000元以上1萬2,000元以下罰鍰，並當
    場禁止其駕駛：一、未領有駕駛執照駕駛小型車或機車。」
    道路交通管理處罰條例第21條第1項第1款固定有明文。惟同
    條例第22條第1項第6款則規定「汽車駕駛人，有下列情形之
    一者，處1,800元以上3,600元以下罰鍰，並禁止其駕駛：六
    、領有輕型機車駕駛執照，駕駛重型機車。」本件原告雖主
    張被告僅領有輕型機車駕駛執照，卻駕駛系爭普通重型機車
    之情形，亦屬「未領有駕駛執照駕駛機車」之情況，亦違反
    道路交通管理處罰條例第21條之規定，然考諸道路交通管理
    處罰條例既分別就上述兩種情況於第21條及第22條分別規範
    ，並訂以不相同之罰則，即明顯可見立法者有意將「未領有
    駕駛執照駕駛機車」及「領有輕型機車駕駛執照，駕駛重型
    機車」2種情況予以區別，亦即，道路交通管理處罰條例第2
    1條第1項第1款所規定之「未領有駕駛執照駕駛機車」，係
    指駕駛人未向公路監理機關申請登記並考驗及格，於未持有
    駕駛執照情形下駕車的無照駕駛行為而言，並不包含駕駛人
    已就駕駛輕型機車之資格向公路監理機關申請登記並經考驗
    及格，卻駕駛重型機車上路的越級駕駛行為。本件被告係領
    有輕型機車駕駛執照而駕駛系爭普通重型機車，為兩造所不
    爭執，已如前述，則揆諸前揭說明，被告所為情形，尚不屬
    違反道路交通管理處罰條例第21條之情況，本件自亦不符強
    制汽車責任保險法第29條第1項第5款之構成要件。
四、綜上所述，本件被告雖領有輕型機車駕駛執照，卻駕駛系爭
    普通重型機車上路，然其行為僅違反道路交通管理處罰條例
    第22條第1項第6款之規定，並未該當同條例第21條第1項第1
    款之未領有駕駛執照駕車情形。是以，原告以被告已有違反
    道路交通管理處罰條例第21條為由，認其依據強制汽車責任
    保險法第29條第1項第5款規定，得請求被告給付損害賠償等
    語，並無理由。從而，原告請求被告給付24,940元，及自起
    訴狀繕本送達翌日起至清償日止，按週年利率5%計算之利息
    ，為無理由，不予准許。
五、按適用小額訴訟程序事件法院為訴訟費用之裁判時，應確定
    其費用額，民事訴訟法第436條之19定有明文，爰依後附計
    算書確定本件訴訟費用額如主文第2項所示。
六、訴訟費用負擔之依據：民事訴訟法第78條。 
中　　華　　民　　國　　110 　年　　12　　月　　6 　　日
                  臺灣宜蘭地方法院羅東簡易庭
　　　　　　　　　            法　官  張文愷
計算書：
項目 金額（新臺幣） 備註 第一審裁判費 1,000元  合計 1,000元  
以上正本係照原本作成。
對於本件判決如有不服，應於收受送達後20日內向本院提出上訴
書狀，上訴於本院合議庭，並按他造當事人之人數附具繕本。
當事人之上訴，非以判決違背法令為理由不得為之，上訴狀應記
載上訴理由，表明下列各款事項：
㈠原判決所違背之法令及其具體內容。
㈡依訴訟資料可認為原判決有違背法令之具體事實。
如委任律師提起上訴者，應一併繳納上訴審裁判費。
中　　華　　民　　國　　110 　年　　12　　月　　6 　　日
                              書記官  林恬安